臺灣嘉義地方法院刑事判決　　　　　　　　　　　　　　九十三年度訴字第二四號
　　公　訴　人　臺灣嘉義地方法院檢察署檢察官
　　被　　　告　丙○○
右列被告因偽造文書案件，經檢察官提起公訴（九十二年度偵字第六四八八、七○七
六號），本院判決如左：
    主  文
丙○○共同行使偽造公文書，足以生損害於公眾及他人，累犯，處有期徒刑壹年肆月
。如附表所示之物均沒收。
    事  實
一丙○○曾因贓物案件，經本院以八十九年度易字第一二五號判決處有期徒刑六月確
  定，於民國八十九年十二月四日執行完畢，仍不知悔改。其因失業，於九十二年九
  月二十二日前後某日至嘉義市○○路某檳榔攤向真實姓名年籍不詳自稱「阿正」之
  成年男子應徵工作，並繳交照片予另一真實姓名年籍不詳自稱「海口」之成年男子
  ，於同年月二十五日「阿正」復載送丙○○至高雄縣鳳山市，駕駛車牌號碼原為一
  ○二三—ＧＮ號改懸偽造之二九五六—ＧＥ號號牌（如附表編號六）、車身號碼原
  為Ｄ0000000號偽造為Ｄ0000000號（如附表編號七）之自用小客車
  返回嘉義市〔該車係晉升機械工程有限公司（下簡稱晉升公司）所有，於九十二年
  五月十六日在高雄縣鳳山市○○路○段三九八號前失竊〕，「阿正」隨又將附表編
  號一換貼丙○○照片而偽造之甲○○中華民國國民身分證（下簡稱身分證）及附表
  編號二至五偽造之中華汽車工業股份有限公司電子計算機開立專用汽車出廠與貨物
  稅完稅照證（下簡稱出廠與貨物稅完稅照證）、新安產物保險股份有限公司強制汽
  車責任保險保險證（下簡稱保險證）、中華民國交通部汽車行車執照（下簡稱行車
  執照）、汽車新領牌照登記書（下簡稱新領牌照登記書）連同改懸偽造車牌、鑄刻
  偽造車身號碼之汽車交付丙○○（甲○○均不知情），囑其將汽車典當，言明事成
  後，丙○○可分得新臺幣三萬元。丙○○發覺前開虛偽情事，且得悉該車並非「阿
  正」所有，而為贓物，竟未予拒絕，反於九十二年九月二十六日收受該贓車，並與
  「阿正」、「海口」共同基於偽造文書及詐欺取財之犯意聯絡，由其持前開證照，
  駕駛贓車，與「阿正」、「海口」前往嘉義縣民雄鄉○○路○段二三三號上林當鋪
  ，並推由丙○○入內，向該當鋪職員丁○○謊稱該車為其所有，擬典當變現，復出
  示所攜證件，由丁○○查驗該車所懸號牌與車身鑄刻依習慣足以為表示汽車個別性
  之車身號碼，而行使上開偽造之證件、號牌、車身號碼，分別足以生損害於附表所
  示之對象。惟丁○○查驗車身號碼，發現有異，乃報警前來查獲丙○○，並扣得上
  開證件及汽車，丙○○始未詐得財物，「阿正」、「海口」見事跡敗露，即逃逸無
  蹤。
二案經嘉義縣警察局民雄分局報告臺灣嘉義地方法院檢察署檢察官偵查起訴。
    理  由
一訊據被告丙○○固坦認於右揭時地交付照片予「海口」，完成偽造之身分證後由「
  阿正」交付予伊，及至高雄縣鳳山市駕駛汽車，「阿正」並交付偽造之證件，由被
  告駕駛該改懸偽造車牌、鑄刻偽造車身號碼汽車，與彼等前往上林當鋪典當，尚未
  得款即被識破而查獲之事實，然矢口否認有何收受贓物、偽造文書、詐欺取財之犯
  行，辯稱：我不知那是贓車，是被「阿正」、「海口」押去當鋪云云。
二惟查：
  (一)右揭車牌號碼原為一○二三—ＧＮ號，改懸偽造之二九五六—ＧＥ號號牌，車身
    號碼原為Ｄ0000000號，偽造為Ｄ0000000號之自用小客車係被害
    人晉升公司所有，於九十二年五月十六日在高雄縣鳳山市○○路○段三九八號前
    失竊，業據該公司負責人乙○○於警詢中指陳明確（第0000000000號
    警卷第二頁），並有車輛竊盜車牌失竊資料個別查詢報表、車輛失竊證明單、車
    輛失竊尋獲電腦輸入單、贓物領據保管單、車輛照片、車身號碼電解前後照片可
    稽（第0000000000號警卷第三至五、十一至十二、二十至二一頁，第
    六四八八號偵查卷第二六至二八頁）。
  (二)被告交付照片予「海口」，完成偽造之被害人甲○○身分證後，由「阿正」交付
    被告，已據被告於本院審理中坦承不諱（本院卷第二四、二五頁）。其次，車牌
    號碼二九五六—ＧＥ號汽車登記所有權人為被害人甲○○，本件查獲之汽車雖懸
    掛同號號牌、鑄刻同號車身號碼（電解還原前），但該車並非被害人甲○○所有
    ；被告為警查獲如附表所示之證件內容與被害人甲○○真正之證件內容相符，但
    該等證件皆非被害人甲○○遺失，其不曾遺失身分證與汽車，扣案身分證係偽造
    等情，亦據被害人甲○○於警詢及檢察官偵查中指陳明確（第00000000
    00號警卷第六頁、第六四八八號偵查卷第十五至十六頁），並有附表所示證件
    扣案及被害人甲○○真實之身分證、完稅照證保險證、行車執照、新領牌照登記
    書影本可參（第0000000000號警卷第十三至十八頁、本院卷第三二至
    三六頁）。
  (三)被告於警詢中業已坦認於右揭日期與「阿正」至高雄縣鳳山市取車，翌日「阿正
    」將附表編號一身分證交付被告，囑其典當汽車，當時即知係被利用為人頭典當
    等語（第0000000000號警卷第一頁反面），於本院審判期日亦供稱去
    當車時就知道證件都是假的等語（本院卷第五七頁）。被告苟不知該車為贓物，
    衡情當不必以虛偽證件持往典當，足見其對典當之汽車為贓車知之甚詳。被告於
    前往高雄縣鳳山市取車時，對於該車為贓物之事實固未認識，惟於典當前既已知
    悉該車為贓物，仍予以收受，其有收受贓物行為甚明。
  (四)被告與「阿正」、「海口」前往上林當鋪，並推由被告入內，向該當鋪職員丁○○謊稱該車為其所有，擬典當變現，且出示所攜證件，由丁○○查驗號牌、車身
    號碼，而行使上開證件、號牌、車身號碼，旋為丁○○識破報警查獲等情，業據
    被告於警詢、檢察官偵查中及本院審理中坦承不諱（第0000000000號
    警卷第一至五頁、第0000000000號警卷第一頁、第六四八八號偵查卷
    第五至六頁、第七○七六號偵查卷第七至八頁、本院卷第二四至二六頁），核與
    證人丁○○於警詢、檢察官偵查中及本院審理中所證相符（第00000000
    00號警卷第六至七頁、第六四八八號偵查卷第十九至二十頁、本院卷第五二至
    五五頁），被告行使上開證件、號牌、車身號碼，自足生損害於附表所示對象。
    被告行使虛偽之文書以典當汽車，顯有為自己不法所有之意圖，且已著手於詐術
    之實施，而未達取得財物之結果。
  (五)被告於警詢及本院準備程序中業已供稱有二人指示其前往當鋪典當，其中一人是
    「阿正」，一個叫「海口」，相片是交給「海口」，不是給「阿正」（第000
    0000000號警卷第二頁反面，本院卷第二四、二五頁）。其於本院審判期
    日改稱和阿正在一起的有一個叫「海口」，但不知他有無涉案云云（本院卷第五
    七頁），應屬避重就輕之詞，自難採信，應認定被告與「阿正」、「海口」就本
    案行使虛偽之文書以典當汽車之犯行有犯意聯絡、行為分擔。至被告辯稱遭「阿
    正」、「海口」押去當鋪云云，未見其提出積極事證以供調查，況被告既獨自進
    入當鋪，「阿正」、「海口」在當鋪外等候，被告未趁此機會報警將彼等查獲，
    仍循指示犯罪，尤難認被告確係遭他人強暴、脅迫而犯本案。
  (六)綜上論述，被告所辯，無非事後卸責之詞，難以採信，事證明確，其犯行堪以認
    定。
三被告明知「阿正」交付之右揭汽車係他人失竊之贓車，仍予以收受，核其所為，係
  犯刑法第三百四十九條第一項之收受贓物罪。其次，附表編號一之身分證係由戶政
  機關之公務員據相關資料所製作、核發，用於表示特定人關於能力相類之證書，屬
  刑法第二百十二條之特種文書，被告明知該身分證係「海口」、「阿正」換貼被告
  照片而偽造之特種文書，仍持以行使，足以生損害於附表編號一之對象，係犯刑法
  第二百十六條、第二百十二條之行使偽造特種文書罪；附表編號二之出廠與貨物稅
  完稅照證內容係由汽車製造商中華汽車工業股份有限公司製作，其上蓋有「桃園縣
  貨物稅廠商出廠章戳」印文，且載明「奉財政部8.9.台財稅第二○二三○號函核
  准」字樣，即係依貨物稅條例第二十一條規定以此憑證替代完稅貨物照證，用以證
  明已向稅務主管稽徵機關領用貨物稅照證，乃表示業經繳納貨物稅之證明，是該照
  證為私文書，被告明知該照證係偽造，仍持以行使，足以生損害於附表編號二之對
象，係犯刑法第二百十六條、第二百十條之行使偽造私文書罪；附表編號三之保險
  證製作名義人為新安產物保險股份有限公司，乃刑法第二百十條之私文書，被告明
  知該保險證係偽造，仍持以行使，足以生損害於附表編號三之對象，係犯刑法第二
  百十六條、第二百十條之行使偽造私文書罪；附表編號四之行車執照、附表編號六
  之號牌為道路交通安全規則第八條規定經公路監理機關所發給之行車許可憑證，屬
  刑法第二百十二條之特許證，被告明知該等行車執照、號牌為偽造，仍持以行使，
  足以生損害於附表編號四、六之對象，均係犯刑法第二百十六條、第二百十二條之
  行使偽造特種文書罪；附表編號五之新領牌照登記書，有臺灣省政府交通處依汽車
  委託檢驗實施辦法第三條規定授權汽車製造業者在該處監督下代為檢驗新出廠汽車
  之申請牌照而於檢驗合格後蓋用之「臺灣省政府交通處委託中華汽車工業股份有限
  公司辦理本廠新出廠小型汽車申請牌照前檢驗用章」印文，該從事檢驗之人員就其
  辦理之檢驗工作事項為公務，是上開文書為公務員職務上製作之文書，表示業經臺
  灣省政府交通處檢驗合格，屬刑法第二百十一條之公文書，被告明知該新領牌照登
  記書為偽造，仍持以行使，足以生損害於附表編號五之對象，係犯刑法第二百十六
  條、第二百十一條之行使偽造公文書罪；附表編號七之車身號碼，係汽車製造廠商
  之出廠標誌，乃表示該輛汽車之個別性，為一定用意之證明，依刑法第二百二十條
  第一項、第二百十條規定，應以私文書論，而磨去車身號碼，予以重新鑄刻，因具
  新創性，自屬偽造準私文書行為，被告明知該車身號碼為偽造，仍持以行使，足以
  生損害於附表編號七之對象，係犯刑法第二百十六條、第二百二十條第一項、第二
  百十一條之行使偽造準私文書罪。被告以行使上開虛偽文書為詐術，著手向上林當
  鋪職員行使，典當汽車，尚未詐得財物即被發覺而查獲，係犯刑法第三百三十九條
  第三項、第一項之詐欺取財未遂罪。被告與「阿正」、「海口」就上揭行使偽造私
  文書、行使偽造準私文書、行使偽造公文書、行使偽造特種文書及詐欺取財未遂犯
  行，有犯意聯絡及行為分擔，皆為共同正犯，公訴意旨漏載共同正犯「海口」，應
  予更正。被告以一故意行為，同時觸犯上開刑法偽造文書罪章之罪，為想像競合犯
  ，應依刑法第五十五條規定從一重之刑法第二百十六條、第二百十一條行使偽造公
  文書罪論處。被告係以犯收受贓物罪、行使偽造私文書罪、行使偽造準私文書罪、
  行使偽造公文書罪、行使偽造特種文書罪為方法，而達其犯詐欺取財未遂罪之目的
  ，所犯行使偽造公文書罪與詐欺取財未遂罪間有方法與目的之牽連關係，應從一重
  之行使偽造公文書罪處斷。查被告曾因贓物案件，經本院以八十九年度易字第一二
  五號判決處有期徒刑六月確定，於八十九年十二月四日執行完畢，此有臺灣高等法
  院被告全國前案紀錄表在卷可按，其受有期徒刑之執行完畢，五年內再犯有期徒刑
  以上之罪，為累犯，應依刑法第四十七條規定加重其刑。公訴人雖僅就被告行使偽
  造私文書罪、行使偽造公文書罪、行使偽造特種文書罪之犯行提起公訴，然檢察官
  就犯罪事實之一部起訴者，其效力及於全部，本件被告行使偽造準私文書、詐欺取
  財未遂之犯罪事實，與前揭論罪科刑部分，有想像競合犯、牽連犯之關係，已如前
  述，本院自應就屬於裁判上一罪之行使偽造準私文書、欺取財未遂部分一併加以裁
  判。起訴書犯罪事實欄已記載被告駕駛懸掛偽造車牌之汽車至當鋪典當，應認行使
  偽造特種文書部分業經起訴，起訴書證據並所犯法條欄雖未敘明刑法第二百十六條
  、第二百十二條之罪，僅係漏引。爰審酌被告素行欠佳，所行使以詐財之虛偽文書
  為數不少，犯後未坦承犯行，仍飾詞辯解，未見具體悔過態度及其他一切情狀，量
  處如主文所示之刑，以資儆懲。附表編號一扣案身分證上黏貼之照片為被告所有，
  該身分證紙本及編號二至七所示之物為共同正犯「阿正」所有，且均為供本件犯罪
  所用之物，皆應依刑法第三十八條第一項第二款宣告沒收。
據上論斷，應依刑事訴訟法第二百九十九條第一項前段，刑法第二十八條、第二百十
六條、第二百十一條、第二百二十條第一項、第二百十條、第二百十二條、第三百三
十九條第三項、第一項、第五十五條、第四十七條、第三十八條第一項第二款、第二
百十九條，罰金罰鍰提高標準條例第一條前段，判決如主文。
本案經檢察官朱介斌到庭執行職務。
中      華      民      國    九十三    年      二      月    二十七    日
                                      臺灣嘉義地方法院刑事第二庭
                                          審判長法  官  許  兆  慶
                                                法  官  林  坤  志
                                                法  官  廖  政  勝
右正本證明與原本無異。
如不服本判決，應於判決送達後十日內向本院提出上訴狀( 應附繕本 )。告訴人或被
害人如對於本判決不服者，應具備理由請求檢察官上訴，其上訴期間之計算係以檢察
官收受判決正本之日期為準。
中      華      民      國    九十三    年      二      月    二十七    日
                                                書記官  陳  湘  蓉
附錄本案論罪科刑法條全文：
刑法第二百十條
偽造、變造私文書，足以生損害於公眾或他人者，處五年以下有期徒刑。
刑法第二百十一條
偽造、變造公文書，足以生損害於公眾或他人者，處一年以上七年以下有期徒刑。
刑法第二百十二條
偽造、變造護照、旅券、免許證、特許證及關於品行、能力服務或其他相類之證書、
介紹書，足以生損害於公眾或他人者，處一年以下有期徒刑、拘役或三百元以下罰金
。
刑法第二百十六條
行使第二百十條至第二百十五條之文書者，依偽造、變造文書或登載不實事項或使登
載不實事項之規定處斷。
刑法第二百二十條第一項
在紙上或物品上之文字、符號、圖畫、照像，依習慣或特約，足以為表示其用意之證
明者，關於本章及本章以外各罪，以文書論。
刑法第三百三十九條
意圖為自己或第三人不法之所有，以詐術使人將本人或第三人之物交付者，處五年以
下有期徒刑、拘役或科或併科一千元以下罰金。
以前項方法得財產上不法之利益或使第三人得之者，亦同。
前二項之未遂犯罰之。
附表
┌──┬────┬──────────┬────────────────┐
│編號│文書內容│    偽造之印文      │        足以生損害之對象        │
├──┼────┼──────────┼────────────────┤
│ 一 │中華民國│無                  │足以生損害於甲○○及戶政機關對於│
│    │國民身分│                    │戶籍管理之正確性                │
│    │證一枚  │                    │                                │
├──┼────┼──────────┼────────────────┤
│ 二 │中華汽車│「中華汽車工業股份有│足以生損害於中華汽車工業股份有限│
│    │工業股份│限公司貨物稅專用章」│公司、吳舜文、黃鳳美及交通部公路│
│    │有限公司│印文一枚、「嘉義區監│局嘉義區監理所（下稱嘉義區監理所│
│    │電子計算│理所審核合格」印文一│）對於汽車車籍管理之正確性      │
│    │機開立專│枚、「吳舜文貨物稅專│                                │
│    │用汽車出│用」印文一枚、「黃鳳│                                │
│    │廠與貨物│美」印文一枚、「桃園│                                │
│    │稅完稅照│縣貨物稅廠商中華汽車│                                │
│    │證一份  │工業股份有限公司楊梅│                                │
│    │        │廠出廠章戳」印文一枚│                                │
├──┼────┼──────────┼────────────────┤
│ 三 │新安產物│「新安產物保險股份有│足以生損害於新安產物保險股份有限│
│    │保險股份│限公司圖記」印文一枚│公司及陳忠鏗                    │
│    │有限公司│、「陳忠鏗」印文一枚│                                │
│    │強制汽車│                    │                                │
│    │責任保險│                    │                                │
│    │保險證一│                    │                                │
│    │枚      │                    │                                │
├──┼────┼──────────┼────────────────┤
│ 四 │中華民國│「交通部行車執照印章│足以生損害於交通部對於車籍管理之│
│    │交通部汽│」印文一枚、「交通部│正確性                          │
│    │車行車執│公路局行車執照印章」│                                │
│    │照一枚  │印文一枚            │                                │
├──┼────┼──────────┼────────────────┤
│ 五 │汽車新領│「甲○○」印文一枚、│足以生損害於甲○○、曾發銘及臺灣│
│    │牌照登記│「臺灣省政府交通處委│省政府交通處、嘉義區監理所對於車│
│    │書一份  │託中華汽車工業股份有│籍管理之正確性                  │
│    │        │限公司辦理本廠新出廠│                                │
│    │        │小型汽車申請牌照前檢│                                │
│    │        │驗用章」印文一枚、「│                                │
│    │        │交路檢0000000│                                │
│    │        │號檢驗員曾發銘」印文│                                │
│    │        │一枚、「嘉義區監理所│                                │
│    │        │審核合格」印文一枚  │                                │
├──┼────┼──────────┼────────────────┤
│ 六 │二九五六│無                  │足以生損害於嘉義區監理所對於車籍│
│    │—ＧＥ號│                    │管理之正確性                    │
│    │牌二面  │                    │                                │
├──┼────┼──────────┼────────────────┤
│ 七 │Ｄ五○二│無                  │足以生損害於嘉義區監理所對於車籍│
│    │四○八三│                    │管理之正確性                    │
│    │號車身號│                    │                                │
│    │碼      │                    │                                │
└──┴────┴──────────┴────────────────┘
